【裁判字號】    92,交聲,102
【裁判日期】    921230
【裁判案由】    違反道路交通管理處罰條例聲明異議
【裁判全文】
臺灣苗栗地方法院交通事件裁定                    九十二年度交聲字第一○二號
    受處分人即    丁○○
    異  議  人            國民.
    原處分機關    交通部公路總局新竹區監理所苗栗監理站
右列受處分人因違反道路交通管理處罰條例案件，對於交通部公路總局新竹區監理所
苗栗監理站九十二年六月十二日所為之處分（竹監苗字第裁五四─Ｆ0000000
0號違反道路交通管理事件裁決書），聲明異議，本院裁定如左：
    主  文
異議駁回。
    理  由
一、本件異議意旨略以：民國九十二年五月二十九日在苗栗縣公館鄉玉泉村十鄰所發
    生酒醉駕車致人於死之行為人並非異議人，而係當日駕駛異議人所有之車牌號碼
    ＬＹ─二九五二號自用一般小客貨車肇事之人為其友人甲○○，異議人當時已陷
    入深度酒醉狀況，已無任何行為能力，並未駕車，且異議人人並非在事發當場被
    舉發有酒醉駕車肇事致人於死之行為，而係在家中被以身為車牌號碼ＬＹ─二九
    五二號自用小客貨車之所有人此關聯性而被舉發，異議人確未酒醉駕車肇事，爰
    請求撤銷原處分並發還所繳納之罰鍰及駕駛執照等語。
二、按道路交通管理處罰條例第三十五條第一項規定：「汽車駕駛人，駕駛汽車經測
    試檢定有左列情形之一者，處新臺幣一萬五千元以上六萬元以下罰鍰，並當場禁
    止其駕駛及吊扣其駕駛執照一年。因而肇事致人受傷者，並吊扣其駕駛執照二年
    ；致人重傷或死亡者，吊銷其駕駛執照，並不得再考領：一、酒精濃度超過規定
    標準。二、吸食毒品、迷幻藥、麻醉藥品及其相類似之管制藥品。」；道路交通
    管理處罰條例第六十二條第一項規定：「汽車駕駛人，駕駛汽車肇事致人受傷或
    死亡，應即採取救護或其他必要措施，並向警察機關報告，不得駛離；違者吊扣
    其駕照三個月至六個月；逃逸者吊銷駕駛執照。」；道路交通管理處罰條例第六
    十七條第一項規定：「汽車駕駛人，曾依第二十七條第二項、第二十九條之二第
    四項、第三十五條第一項、第二項後段、第三項後段、第三十七條第二項、第五
    十四條、第六十一條第一項第一款、第二款、第六十二條第一項之規定吊銷駕駛
    執照者，終身不得考領駕駛執照。」。
三、經查：本件異議人「丁○○於九十二年五月二十九日上午十二時許起，至同日十
    五時止，與甲○○在其友人黃國興位於苗栗縣苗栗市嘉盛里之住處飲酒，酒後又
    自同日十六時許起，至同日十八時許止，在乙○○所經營位於苗栗縣公館鄉○○
    路之「愛泰小吃店」內飲酒，於飲酒後其酒後吐氣之酒精成份每公升達一．二八
    毫克，已達不能安全駕駛之狀態，竟仍駕駛車牌號碼ＬＹ─二九五二號自用小客
    貨車，沿苗栗縣公館鄉○○村○鄰○○○道路，由南往北方向行駛，欲返回其位
    於苗栗縣公館鄉玉谷村九鄰玉谷一九九之六號之住處，迨同日十八時四十分許，
    丁○○駕駛上開自用小客貨車行經苗栗縣公館鄉玉泉村十鄰玉泉二八五號前之產
    業道路時，理應注意汽車行駛在未劃標線之道路，應靠右行駛，及注意車前狀況
    ，並隨時採取必要之安全措施，以防止發生危險，且依當時之天候、路況，並無
    不能注意情事，詎其竟仍於酒後駕車，且疏未注意應靠右行駛及車前狀況，見謝
    昭蘭、湯秀媛在上開產業道路靠左方（以丁○○之行車方向而言）迎面徒步而來
    時，不慎迎面撞上謝昭蘭、湯秀媛，除將湯秀媛當場撞擊倒地外，並將謝昭蘭撞
    飛至該產業道路與苗栗縣公館鄉○○村○○路○路口，造成湯秀媛受有胸部挫傷
    、左邊肋骨第四至第八骨折之傷害；謝昭蘭則受有頭胸腹部嚴重外傷骨折、顱內
    出血及胸腹部內出血之傷害；謝昭蘭雖經送醫，惟仍於同日十八時五十五分許，
    於送醫途中即不治死亡。丁○○明知肇事並已致謝昭蘭、湯秀媛受傷後，竟未下
    車查看並採取必要之救護措施，仍駕駛上開自用小客貨車往前行駛而逃逸，嗣經
    路人邱坤泉目擊丁○○所駕駛之上開汽車車牌號碼後，將之告知陳華春，再由陳
    華春報警於同日十九時許，在丁○○位於苗栗縣公館鄉玉谷村九鄰玉谷一九九之
    六號之住處，查獲上開肇事之自用小客貨車，並於同日十九時五十五分許對其實
    施酒精成份測試，其呼氣之酒精濃度竟達每公升一、二八毫克」等情，其刑事部
    分，雖經異議人辯稱：當日伊已酒醉，無法開車，車號ＬＹ─二九五二號自用小
    客貨車雖係其所有，但肇事當時並非其駕駛，伊不清楚發生何事，事後想起來應
    是伊友人甲○○開車載伊回家云云。惟經本院刑事庭審理之結果，異議人於警詢
    中之就其酒後駕車肇事已坦承不諱，另證人乙○○、黃峰珍、甲○○、丙○○及
    亦於刑事審理時分別到庭證述或指訴明確，足徵當時係異議人駕車肇事逃逸，並
    有道路交通事故調查報告表、酒精濃度測試表、診斷證明書、法醫參考病歷摘要
    表各一紙及照片九幀等附於刑事案件卷宗內足憑，且異議人丁○○酒醉駕車部分
    ，已被判處有期徒刑六月，駕車肇事逃逸部分，則被判處有期徒刑一年二月，此
    亦有本院九十二年度交訴字第三一號刑事判決在卷足參，異議人異議理由所稱違
    規當時係友人甲○○駕車之說詞，尚難採信，其酒醉駕車及肇事後逃逸之事實，
    應堪確定。故原處分機關依道路交通管理處罰條例第三十五條第一項、第六十二
    條第一項、第六十七條第一項規定，處異議人丁○○「罰鍰新台幣伍萬柒仟元，
    吊銷駕駛執照，駕駛執照吊銷後，自九十二年七月十三日起終生不得重新考領駕
    駛執照。」，於法有據。從而，本件異議人丁○○聲明異議，並無理由，應予駁
    回。
四、據上論斷，應依道路交通案件處理辦法第十九條，裁定如主文。
中      華      民      國      九十二    年     十二    月    三十     日
                                    臺灣苗栗地方法院交通法庭
                                        法  官  林  誌  誠
右正本證明與原本無異。
如不服本裁定，應於裁定送達後五日內向本院提出抗告狀。
                                        書記官  楊  慧  萍
中      華      民      國      九十二    年     十二    月    三十     日


司法院資訊處製作；財團法人民間司法改革基金會備份。
